行　政　法　院　裁　定　　　　　　　　　　　　　　八十七年度裁字第六一九號
　　原　　　告　甲○○
　　被　　　告　臺北市政府工務局養護工程處
右當事人間因徵收補償事件，原告不服內政部中華民國八十七年一月十五日台內訴
字第八六○五九五一號再訴願決定，提起行政訴訟，本院裁定如左︰
　　主  文
原告之訴駁回。
　　理  由
按訴願、再訴願之提起，以有行政處分存在為前提，所謂行政處分，係指中央或地方
機關基於職權，就特定之具體事件所為發生公法上效果之單方行政行為而言，觀諸訴
願法第一條及第二條之規定甚明。至機關所為單純之事實述或理由說明，既不因該
項述或說明而生法律上之效果，自非訴願法上之行政處分，人民對之提起訴願，即
非法之所許，亦經本院六十二年裁字第四十一號著有判例。本件原告所有坐落台北市
大同區○○段○○段五三八地號土地，係屬都市○○○○○道路用地。原告以系爭土
地於日據時期迄今，即供公眾通行使用多年，實際上亦無從處分，長期遭受損失，而
台北市政府於七十一年間辦理大橋國民小學校舍工程時，徵收原告所有同地段五三七
地號土地，卻未將系爭土地一併辦理徵收等為由，於八十六年三月間，向台北市政府
工務局請求徵收補償，經交由被告分別以八十六年三月二十八日北市工養權字第八六
六一○○二九○○號及八十六年四月十五日北市工養權字第八六六一二六五六○○號
書函復略以：「三、有關先生所有大同區○○段○○段五三八地號土地申請徵收補償
乙案，經查該土地係位於本市都市計畫六公尺道路用地上，該道路現況已達都市計
畫度使用，人車通行順暢，故本處暫無徵收改善計畫。四、本市○○○○道路土地
產權仍為私有者甚多，本案係屬全國性問題，由於補償金額龐大，非本府年度預算所
能容納，且行政院對既成道路補償已列出先後階段，其所擬訂各項辦理項目，及都
計與地政、增稅修訂、預算編列、財源籌措與補助等，案政府各級單位，已分別由
中央、部會統籌規劃，俟中央有明確指示，本府當遵照配合辦理。」等語。原告不服
，循序提起行政訴訟。主張：依司法院釋字第四○○號解釋，既成道路符合一定要件
而成立公用地役權關係者，各級政府應訂定期限薵措財源逐年辦理徵收或以他法補償
。原告系爭土地供公眾通行使用多年，已符合該要件。被告以財政困難為由，援引行
政院祕書長函，有關會商結論，否准原告之請求，於法不合。且系爭土地相鄰之原告
其他土地業於七十一年徵收為學校用地，留下系爭土地不予徵收補償，亦非允洽等語
。查依土地法第二百二十二條及第二百二十三條規定，徵收土地之核可權屬於行政院
或台灣省政府。台北市為直轄市，是否需徵收私有土地，應由行政院審查核可。台北
市政府或其所屬機關均非徵收土地之權責機關，自無決定徵收與否之權限。又土地徵
收補償費之發給，係以土地經政府依法定程序核准徵收為前提，於依法核准徵收前，
其補償費即無從發給，此觀之土地法第二章徵收程序及第三章徵收補償，有關之規定
殊明。本件原告向無核准徵收權限之台北市政府工務局請求徵收系爭土地並發給補償
金，該局交由所屬機關養護工程處該局交由即被告以上開書函復知原告：台北市○○
道路土地產權屬私有者甚多，屬全國性之問題，因關係預算之論列，已由中央部會統
籌規劃，系爭土地暫無徵收計劃。乃係就政府之徵收政策予以說明而已，其既非徵收
土地之權責機關，所述內容並未及系爭土地應否徵收及補償費之發給，不生核駁之
公法上效果，自非屬行政處分，自不得對之提起訴願以資救濟。原告對之提起訴願及
再訴願，揆諸首揭規定，即非合法。訴願及再訴願決定從實體上予以駁回，固非允洽
，惟其駁回之結果，仍屬相同，應予維持。原告之訴既非合法，應予駁回。至原告請
求辦理徵收，台北市政府工務局自應依法定程序呈由權責機關處理，併予指明。
據上論結，本件原告之訴為不合法，爰依行政訴訟法第十四條第一項，裁定如主文。
中    華    民    國     八十七      年      五      月     二十八      日
                    行 政 法 院 第 二 庭
                                審 判 長 評  事      黃  綠  星
                                         評  事      廖  政  雄
                                         評  事      徐  樹  海
                                         評  事      彭  鳳  至
                                         評  事      黃  合  文
右  正  本  證  明  與  原  本  無  異
                                         法院書記官  蘇  金  全
中    華    民    國     八十七      年      五      月     二十八      日
